臺灣士林地方法院民事判決
110年度訴字第1170號
原      告  A女         （真實姓名及住所均詳卷）
兼上一人之
法定代理人  A女之父     （真實姓名及住所均詳卷）
            A女之母     （真實姓名及住所均詳卷）
共      同
訴訟代理人  孫瑞蓮律師
            蘇靖軒律師
被      告  甲○○
兼上一人之
法定代理人  乙○○
            丙○○  
上列被告甲 O O因妨害性自主案件，原告提起附帶民事訴訟請求
損害賠償事件，經本院刑事庭移送前來（110年度審侵附民字第7
 號），本院於民國110年10月25日言詞辯論終結，判決如下：
    主  文
被告應連帶給付原告A女新臺幣伍萬元，原告A女之父新臺幣參萬
元，原告A女之母新臺幣參萬元，及均自民國一百一十年五月十
二日起至清償日止，按週年利率百分之五計算之利息。
原告其餘之訴駁回。
訴訟費用由被告連帶負擔百分之六，餘由原告負擔。
本判決原告勝訴部分得假執行。
原告其餘假執行之聲請均駁回。
    事實及理由
壹、程序事項
　按訴狀送達後，原告不得將原訴變更或追加他訴，但減縮應受
  判決事項之聲明者，不在此限，此觀民事訴訟法第255條第1項
  第3款規定自明。查原告原起訴聲明第1項為：被告應連帶給付
  原告新臺幣各（下同）60萬元，及均自附帶民事起訴狀繕本送
  達之翌日起至清償日止，按週年利率5％計算之利息。嗣則將利
  息部分，減縮為均自附帶民事起訴狀繕本送達最後一位被告之
  翌日起（見本院卷第36頁筆錄）。核與上開規定相符，應予准
  許。
貳、實體事項
原告主張：被告甲○○（下與被告乙○○、丙○○合稱被告，分稱姓
  名）為限制行為能力人，其前透過其女友認識原告A女 後，明
  知A女斯時係14歲以上未滿16歲之人，竟仍於民國109年8月13
  日21時25分許，在A女位在新北市汐止區茄苳路住處頂樓與A女
  為性交行為1次（下稱系爭侵權行為），侵害A女之貞操權（含
  性自主決定權）、健康權（指身心健康），亦侵害A女父母依
  民法第1084條第2項規定對A女之保護教養權利（含監督權），
  致伊等身心嚴重受創，精神均受有極大之痛苦，而均受有非財
  產上之損害，乙○○、丙○○為其法定代理人，依法應連帶負損害
  賠償責任。爰依民法第184條第1項前段、第187條第1項前段、
  第195條第1項前段、第3項等規定，請求被告連帶賠償伊等各6
  0萬元，並均加計法定遲延利息等語。並聲明：㈠被告應連帶賠
  償原告各60萬元，及均自附帶民事起訴狀繕本送達最後一位被
  告之翌日起至清償日止，按週年利率5％計算之利息。㈡願供擔
  保，聲請宣告假執行。
被告則以：甲○○雖確實有為系爭侵權行為而應賠償，惟本件係
  甲 暗示甚至邀約甲○○而為，原告所請求之金額實在過高，伊
  等能力無法負擔等語，資為抗辯。並聲明：原告之訴駁回。
本院之判斷：
㈠按因故意或過失不法侵害他人之權利者，負損害賠償責任；無
  行為能力人或限制行為能力人，不法侵害他人之權利者，以行
  為時有識別能力為限，與其法定代理人連帶負損害賠償責任；
  不法侵害他人之身體、健康、名譽、自由、信用、隱私、貞操
  ，或不法侵害其他人格法益而情節重大者，被害人雖非財產上
  之損害，亦得請求賠償相當之金額；不法侵害他人基於父、母
  、子、女或配偶關係之身分法益而情節重大者，被害人雖非財
  產上之損害，亦得請求賠償相當之金額，民法第184條第1 項
  前段、第187條第1項前段、第195條第1項前段、第3項分別定
  有明文。查原告主張甲○○有為系爭侵權行為之事實，為被告所
  不爭執（見本院卷第37頁筆錄），且經本院審閱本院110年度
  審侵訴字第24號判決（見本院卷第12-18頁）及電子卷證卷內
  資料確認屬實。又甲○○為系爭侵權行為時，有識別能力（即主
  觀上有不當性交之認識），乙○○、丙○○為甲○○之父母即法定代
  理人，應對甲○○負不致危害他人權益之監督責任，卻未為相當
  之監督，依法自應與甲○○連帶負損害賠償責任。再者，A女父
  母對A女有保護教養之權利（含監督權），被告所為或不作為
  亦因此侵害A女父母基於親子關係所生之身分法益且情節重大
  ，原告均因而受有精神上之痛苦致有非財產上之損害，是原告
  自得依上開規定，請求被告連帶賠償其等相當金額之慰撫（藉
  ）金。
㈡次按被害人受有非財產上損害，依民法第187條第1項之規定，
  請求加害人及其法定代理人賠償相當金額之慰撫（藉）金時，
  法院對於慰撫（藉）金之量定，應斟酌實際加害情形、所造成
  之影響、被害人痛苦之程度、兩造(包括負連帶賠償責任之加
  害人法定代理人在內)之身分地位、經濟情形及其他一切狀況
  而為決定。本案審酌A女與甲○○發生性交行為時係未滿16歲之
  未成年人，其身心發育尚未完全成熟，欠缺健全之性判斷及同
  意能力，其在心智尚未成熟情況下與甲○○發生性交行為，確對
  其身心狀態造成傷害，惟甲○○當時同為未成年人，行為控制力
  及心智成熟度亦未完全成熟，且非違反A女之意願而為，且A女
  確實亦有主動邀約而為性行為之舉，然A女尚年幼，過早經歷
  性經驗可能造成A女父母必須加倍復出更多心力撫育教導，並
  考量所造成之影響及原告痛苦之程度（見審侵附民卷第35頁）
  ，暨斟酌兩造身分、地位、名下財產資力狀況（見本院卷第37
  頁、限制閱覽卷內兩造財產總歸戶資料）及其他各種情形等一
  切情狀，認A女、A女之父、A女之母請求被告連帶賠償之非財
  產上損害慰撫（藉）金，依序以5萬元、3萬元、3萬元為相當
  ，逾此部分之請求，不能准許。
從而，原告依民法第184條第1項前段、第187條第1項前段、第1
  95條第1項前段、第3項等規定，請求被告連帶賠償A女 5萬元
  ，A女之父、母各3萬元，及均自附帶民事起訴狀繕本送達最後
  一位被告之翌日即110年5月12日（見審侵附民卷第51、53頁送
  達證書）起至清償日止，按週年利率5％計算之利息，為有理由
  ，應予准許，逾此範圍之請求，則無理由，應予駁回。
本件原告勝訴部分所命給付之金額合計未逾50萬元，爰依民事
  訴訟法第389條第1項第5款之規定，依職權宣告假執行。至原
  告敗訴部分，其假執行之聲請已失所依附，應併予駁回。 
本件事證已臻明確，兩造其餘之攻防方法、陳述及訴訟資料，
  經本院斟酌後，核與判決結果不生影響，爰不逐一論列，附此
  敘明。
據上論結，本件原告之訴為一部有理由，一部無理由，爰判決
  如主文。 
中　　華　　民　　國　　110 　年　　11　　月　　15　　日
                  民事第三庭  法  官  王沛雷
以上正本係照原本作成。
如對本判決上訴，應於判決送達後 20 日內向本院提出上訴狀，
如委任律師提起上訴者，應一併繳納上訴審裁判費，否則本院得
不命補正逕行駁回上訴。
中　　華　　民　　國　　110 　年　　11　　月　　15　　日
                              書記官  邱筱菱